臺灣臺中地方法院行政訴訟判決
111年度交字第14號
原      告  歐陽德霖

被      告  臺中市交通事件裁決處
                      設臺中市○○區○○○路00號
代  表  人  黃士哲    住同上
訴訟代理人  黃曉妍律師
上列當事人間交通裁決事件，原告不服被告民國110年12月21日
中市裁字第68-GU0000000號裁決書，提起行政訴訟，本院判決如
下：
    主  文
原告之訴駁回。
訴訟費用新臺幣參佰元由原告負擔。
    事實及理由
一、程序事項：按行政訴訟法第237 條之7 規定，交通裁決事件
    之裁判，得不經言詞辯論為之。本件屬交通裁決事件，依兩
    造所述各節及卷內資料其事證已臻明確，本院認無經言詞辯
    論之必要，爰不經言詞辯論而為判決。
二、事實概要：原告於民國110年9月30日16時13分許，駕駛號牌
    MVV-5981號普通重型機車(下稱系爭車輛），行經臺中市○○
    區○○○○巷00號前騎樓發生事故，因「汽車駕駛人駕駛汽車肇
    事，無人受傷或死亡案件而未依規定處置逃逸」之違規行為
    ，為臺中市政府警察局第六分局（下稱舉發機關）員警認定
    原告違反道路交通管理處罰條例第62條第1項之規定，對原
    告掣開第GU0000000號舉發違反道路交通管理事件通知單。
    被告續於110年12月21日以中市裁字第68- GU0000000號裁決
    書（下稱原處分），依道路交通管理處罰條例第62條第1項
    、第24條第1項第1款及「違反道路交通管理事件統一裁罰基
    準表」之規定，按期限內到案之基準，分別裁處原告第1階
    段罰鍰新臺幣（下同）3,000元整，吊扣駕駛執照1個月。
三、原告主張略以：(一)原告停放機車過程，已結束道路駕駛行
    為，甚至已下車牽進，何來「駕車肇事」？原告停妥機車返
    家，何來「逃逸」？(二)警方是否有採集兩部機車的烤漆微
    量證物，以證明刮痕是原告停放機車時所造成，在擁擠的停
    車空間停車，車與車間難免碰觸，非故意毀損行為，僅以提
    供模糊的影像及無法辨別停入的角度認定該機車小刮痕係原
    告停車所造成。(四)原告停放機車後返家或有輕碰對方機車
    也無翻倒並無從得知有刮傷隔壁機車情節，即無故意規避責
    任之意圖。(五)停車當時，前車頭或有輕微摩擦他車左側車
    身，但力道之小，原告也不知道他車是否有擦撞痕跡，就直
    接離開返家了，待警局通知才知悉他車有擦撞痕跡，擦撞痕
    跡是新的或舊的，並無法證明等語，並聲明：原處分撤銷，
    訴訟費用由被告負擔。
四、被告答辯則以：
  ㈠本件應適用之法律依據為道路交通管理處罰條例第62條第1項
    、第24條第1項第1款、道路交通事故處理辦法第2條第1款、
    第3條、違反道路交通管理事件統一裁罰基準及處理細則第1
    0條、行政罰法第7條第1項等規定。
  ㈡案經轉據舉發機關110年11月11日中市警六分交字第11001411
    16號函復說明略以：「...二、本件係本分局員警於110年9
    月30日16時13分在本市○○區○○○○巷00號前處理交通事故，發
    現旨揭車輛未依規定於事故現場處置有逃逸行為，爰依法掣
    單舉發。三、檢附員警職務報告、道路交通事故現場圖、違
    規案採證光碟各1份及違規案採證照片11張。」
  ㈢依據「道交條例」第3條規定，騎樓仍屬「道交條例」所稱之
    道路，原告陳稱「已結束道路駕駛行為」，誤認騎樓非屬道
    路，乃係對法有所誤認。惟依據監視器畫面顯示，原告停放
    機車過程中，乃係先以系爭機車本身之動力停進停車空間中
    ，車頭進入停車空間後，才熄火下車牽進。與原告陳稱「停
    放機車過程，已結束道路駕駛行為，甚至已下車牽進」不符
    ，原告停車過程中仍有「駕駛行為」。依據警方提供相片可
    見，案外白色機車右後車身之紅色刮痕與係爭車輛左前車頭
    刮痕，依其刮痕顏色、高度及位置相符，兩機車曾有碰撞跡
    象相當明顯，而有交通事故情事發生。據此，系爭車輛有留
    置現場處置之義務，原告並未依「道路交通事故處理辦法」
    第3條規定處置，使現場跡證遭受破壞，縱無直接故意，亦
    有間接故意，依照前揭說明，原告已該當「道交條例」第62
    條第1項後段之要件，自應受罰。㈣，亦無違誤等語，並聲明
    ：原告之訴駁回，訴訟費用由原告負擔。
五、本院之判斷：
  ㈠按「汽車駕駛人駕駛汽車肇事，無人受傷或死亡而未依規定
    處置者，處新臺幣1 千元以上3 千元以下罰鍰；逃逸者，並
    吊扣其駕駛執照1 個月至3 個月。」、「汽車駕駛人，有下
    列情形之一者，應接受道路交通安全講習：一、違規肇事受
    吊扣駕駛執照處分。」道路交通管理處罰條例第62條第1項
    及第24條第1項第1款分別定有明文。而所稱「肇事」，係指
    發生「交通事故」而言（交通部68年8月20日交路字第18577
    號函釋意旨參照）；所稱「依規定處置」，應指依道路交通
    事故處理辦法第3條規定：「發生道路交通事故，駕駛人或
    肇事人應先為下列處置：一、事故地點在車道或路肩者，應
    在適當距離處豎立車輛故障標誌或其他明顯警告設施，事故
    現場排除後應即撤除。二、有受傷者，應迅予救護，並儘速
    通知消防機關。三、發生火災者，應迅予撲救，防止災情擴
    大，並儘速通知消防機關。四、不得任意移動肇事車輛及現
    場痕跡證據。但無人傷亡且車輛尚能行駛，或有人受傷且當
    事人均同意移置車輛時，應先標繪車輛位置及現場痕跡證據
    後，將車輛移置不妨礙交通之處所。五、通知警察機關。但
    無人受傷或死亡且當事人當場自行和解者，不在此限。」所
    示。又依違反道路交通管理事件統一裁罰基準表之規定，汽
    車駕駛人駕駛汽車肇事，無人受傷或死亡而未依規定處置逃
    逸，於應到案期限內繳納或到案聽候裁決者，統一裁罰基準
    為3,000元，吊扣駕駛執照1個月。
  ㈡查本件如事實概要所述之情事，有舉發機關第GU0000000 號
    舉發違反道路交通管理事件通知單、舉發機關110年11月11
    日中市警六分交字第1100141116號函、員警職務報告書、道
    路交通事故現場圖、舉發機關相片、原處分、送達證書、違
    規資料查詢、駕駛人基本資料、採證光碟等資料附卷可稽（
    見本院卷第51、59-75、81-89頁），堪信為真實。
  ㈢經查，本院勘驗調查舉發機關提供之採證光碟，製成勘驗筆
    錄附卷為證（見本院卷第93頁），勘驗結果為：監視器畫面
    時間2021/09/30 13：58：22時至13：58：28時，原告騎乘
    號牌MVV-5981機車(下稱系爭車輛)行駛於騎樓。13：58：29
    時原告停駛系爭車輛，13：58：30時至13：58：31時，原告
    將系爭車輛倒退，13：58：31時至13：58：33時，原告擺動
    龍頭向右並將系爭車輛往前，系爭車輛車頭進入兩車空隙間
    ，13：58：34時原告將系爭車輛熄火，13：58：35時至13：
    58：47時，原告下車牽系爭車輛停入機車間隙之中，13：58
    ：48時至13：59：16時，原告安放好安全帽及拿取裝有物品
    的塑膠袋後，沿著上石北二巷騎樓往西南方向行走，最後右
    轉走進社區大樓。
  ㈣依上開勘驗結果可知，於上開時、地擦撞到停放於上石北二
    巷17號前騎樓之對造車輛，造成對造車輛右車身有明顯刮痕
    ，然原告並未通知警察機關或對造車輛車主到場處理，即駛
    離現場之事實，應可認定。雖原告主張停車當時，前車頭或
    有輕微摩擦他車左側車身，但力道之小，原告也不知道他車
    是否有擦撞痕跡云云，然依勘驗結果可知，原告先是騎乘系
    爭車輛至騎樓後熄火，以手動牽車的方式將系爭車輛停放於
    機車間隙中，依客觀上一般駕駛汽車用路人之經驗，對於自
    身駕駛之車輛發生碰撞之情形，應得以輕易察覺，況當時原
    告停放之位置屬於兩台機車之間隙，衡情原告並無不能注意
    之情事，堪認原告對於有擦撞到對造車輛之事實應有所認識
    ，是原告所執上開主張云云，不足為採。再者，經舉發機關
    提出之相片（見本院卷第69-75頁）可知，對造機車右後車
    身之紅色刮痕與系爭車輛左前車頭刮痕，依其刮痕顏色、高
    度及位置相符，兩台機車有擦撞痕跡至為明顯。從而，原告
    對於其所駕系爭車輛發生交通事故之事實，主觀上已有所認
    識，依前揭規定及說明，在無人傷亡且車輛尚能行駛之狀態
    下，不論責任之歸屬為何，原告原應通知警察機關並留置現
    場，靜待警察到場查驗人別及採證處理，以保存肇事現場相
    關證據，俾日後釐清肇事責任歸屬，惟原告竟未依上開規定
    處置逕自決意駕車離去現場，縱非出於故意，亦有可歸責之
    過失事由，自已構成道路交通管理處罰條例第62條第1項後
    段規定之處罰要件。   
六、綜上所述，原告違規事證明確，被告依法所為原處分並無違
    誤，原告訴請撤銷，為無理由，應予駁回。
七、本件第一審裁判費為300 元，應由原告負擔，爰確定第一審
    訴訟費用額如主文第2 項所示。
據上論結，本件原告之訴為無理由，依行政訴訟法第237 條之7
、第98條第1 項前段、第237 條之8 第1 項，判決如主文。
中　　華　　民　　國　　111 　年　　9 　　月　　2 　　日
　　　　　　　　　行政訴訟庭　法　官　楊萬益
以上正本證明與原本無異。
如不服本判決，應於判決送達後20日內，向本院提出上訴狀並表
明上訴理由（原判決所違背之法令及其具體內容或依訴訟資料可
認為原判決有違背法令之具體事實），其未表明上訴理由者，應
於提出上訴後20日內向本院補提理由書（上訴狀及上訴理由書均
須按他造人數附繕本，如未按期補提上理由書，則逕予駁回上訴
），並應繳納上訴裁判費新臺幣750元。
中　　華　　民　　國　　111 　年　　9 　　月　　2 　　日
　　　　　　　　　　　　　　　書記官　林柏名